【裁判字號】    89,交上易,1017
【裁判日期】    890614
【裁判案由】    過失致死
【裁判全文】
臺灣高等法院臺中分院刑事判決                八十九年度交上易字第一○一七號
    上  訴  人  臺灣南投地方法院檢察署檢察官
    上  訴  人
    即  被  告  丁○○
    選任辯護人  劉佳田
右上訴人等因被告過失致人於死案件，不服台灣南投地方法院八十八年度交易字第一
○四號中華民國八十九年三月十日第一審判決（起訴案號：台灣南投地方法院檢察署
八十八年度偵字第四一一三號）提起上訴，本院判決如左：
    主      文
原判決撤銷。
丁○○因過失致人於死，處有期徒刑陸月，如易科罰金，以參佰元折算壹日。
    事      實
一、丁○○於民國（下同）八十八年六月十九日上午，駕駛車牌號碼ＴＭ－六○六五
    號自小客車，沿南投縣魚池鄉往埔里鎮方向行駛，欲返回埔里鎮○○路十七之七
    號之娘家，並於同日上午十一時五十分許，沿埔里鎮○○路（即台二一線公路）
    由北往南之方向，駛至埔里鎮○○路十七之七號前（即台二一線公路五十公里二
    百公尺處）之時，明知該道路係有行車分向限制線之雙向四車道，車輛在此路段
    行駛時，應依道路交通標誌之指示行駛，不得駛入來車之車道，而當時天候、路
    況皆良好，依當時情形並無不能注意之情事，且知當時有重型機車隊伍自對向陸
    續駛經該處，應仍有重型機車會陸續駛至，竟疏於注意，欲左轉穿越道路進入娘
    家住宅門前，而駛越分向限制線侵入來車道，適有由王彭新違規駕駛無牌照九百
    西西重型機車後載邱齡瑩，跟隨車隊，沿埔里鎮○○路由對向以時速一百公里（
    該處之行車限速為時速六十公里）之速度駛至該處，因疏未注意車前狀況，又高
    速行駛，致煞閃不及，因而駕駛上開機車撞擊丁○○所駕駛前開車輛之右側後車
    尾，因而人車倒地，王彭新因此受有胸腔內出血等傷害送醫急救不治，於同日上
    午十二時死亡（邱齡瑩亦受傷害，惟未提出告訴，未據告訴）。丁○○在其犯罪
    未被有偵查犯罪職務之機關或公務員發覺之前，即主動向南投縣警察局埔里分局
    桃米派出所之警員甲○○申告其犯罪事實，並進而接受裁判。
二、案經南投縣警察局埔里分局報請臺灣南投地方法院檢察署檢察官相驗後自動檢舉
    偵查起訴。
    理      由
一、訊據被告丁○○固坦承被害人王彭新所騎乘之機車，有於前開時、地撞擊伊所駕
    駛之前開車輛，及被害人王彭新確因此受傷送醫急救不治死亡等情，但否認伊有
    何過失致人於死之犯行，辯稱：本件車禍發生前，伊係於案發地點駕車違規左轉
    ，直接駛向娘家方向，並無斜穿駛入來車道之情形，原審就此部分事實之認定，
    與事實不符，另伊於左轉彎時，大彎道以內之來車道均無來車，如有，距離亦遠
    ，依一般之駕駛經驗判斷可先行左轉，伊亦應無疏未注意車前狀況之情事，本件
    車禍發生前，被害人王彭新於五十公尺外即可發現伊打左轉方向燈待轉，以其駕
    車一百公里之時速，採取應變措施之反應拒距離為二○‧八○公尺，其煞車減速
    之時間綽綽有餘，詎被害人仍正面垂直撞上伊所駕駛車輛之右後角車尾位置，足
    證該機車衝擊力之強大，依伊所駕駛車輛向左打滑後車輪擦刮路面所留下之輪胎
    擦痕，顯示擦痕起自外側車道中央位置，當時伊所駕駛車輛已完全穿越並脫離內
    側車道，車頭已在路肩僅後半車身留在外側車道，如被害人稍向內側車道偏閃，
    即無機車撞及伊所駕駛車輛右車尾角之情形，本件車禍所以發生，實係王彭新超
    速騎乘機車所致，其違規駕駛無牌照拼裝高達九百西西之超重型機車，以時速一
    百公里之速度違規行駛，對可得避免之車前狀況，未煞車亦未偏閃，其過失應較
    伊為重，本件車禍發生後，伊又已準備以新台幣（下同）四百三十萬元與被害人
    家屬和解，卻未為被害人家屬所接受，原審卻以伊未與被害人家屬和解，而量刑
    七月，亦有不當等情。
二、第查：（一）本件車禍發生之路段即南投縣埔里鎮○○路十七之七號前（即台二
    一線公路五十公里二百公尺處），係有行車分向限制線之雙向四車道，行車速限
    為時速六十公里，此有南投縣警察局道路交通事故調查報告表在卷（見相驗卷宗
    第九頁）可稽。另本件車禍發生前，被告係駕駛前開車輛在前開地點待轉，其後
    突然左轉，駛進來車道，致使被害人王彭新所駕駛機車之車頭垂直撞上被告所駕
    駛之車輛之右後角車尾，此亦據目擊證人丙○○證述甚明（見相驗卷宗第八頁及
    本院卷宗第五十九頁）。另依南投縣警察局道路交通事故調查報告表所繪現場圖
    ，顯示被告所駕駛車輛向左打滑後車輪擦刮路面所留下之輪胎擦痕，係起自外側
    車道中央位置，及被害人所駕駛機車之倒地位置，係在內外車道之分界線（見同
    上現場圖及相驗卷第十三、十四頁所附之照片）等情研判，本件車禍之撞擊點係
    在外側車道之中央位置，應可認定。證人即到場處理之警員甲○○亦為相同之證
    述（見本院卷第五十八頁）。復參考證人丙○○所證：「依我看，（被告）是橫
    的（即未逆向斜穿）直接往她娘家方向」、「我確信沒有看到（被害人）煞車之
    燈號」、「我們沒有（變換車道」、「我們車速約一百」、「我看到她在雙黃線
    打方向燈，我有減速」、「我們車隊是二十幾人，我們在中間」（見本院卷第五
    十九至六○頁）等情研判，本件車禍之發生，應係被告疏未注意被害人車隊之行
    駛狀況，違規左轉，侵入被害人駕車行駛之來車道，而被害人王彭新違規駕駛九
    百西西重型機車亦疏未注意車前狀況，又高速行駛，致煞閃不及所致，應堪認定
    。（二）依照道路交通安全規則第九十七條第一款與第二款之規定，車輛在前開
    路段行駛時，本應在遵行道路內行駛，且不得駛入來車之車道。又汽車行進中駕
    駛人應注意車前狀況，隨時採取必要安全措施，道路交通安全規則第九十四條第
    三項亦定有明文。依據前開道路交通事故調查報告表之記載，案發當時天候、路
    況皆良好，應無不能注意之情事，詎被告竟疏於注意前開交通規則之規定，仍左
    轉穿越道路而駛越分向限制線，侵入被害人王彭新駕車行駛之來車道，欲進入娘
    家住宅門前，雖王彭新違規駕駛九百西西之重型機車後載邱齡瑩，沿埔里鎮○○
    路由對向以時速一百公里（該處之行車限速為時速六十公里）之速度駛至該處，
    疏未注意車前狀況，又高速行駛，致煞閃不及，因而駕駛上開機車直接撞擊丁○
    ○所駕駛前開車輛之右側後車尾，對此車禍之發生亦有過失，但被告未注意被害
    人車隊行車狀況，在劃有分向限制線之前開路段仍違規左轉，而駛入來車之車道
    內，對此車禍之發生，亦應與被害人王彭新同負過失責任。臺灣省南投縣區車輛
    行車事故鑑定委員會及臺灣省車輛行車事故覆議鑑定委員會鑑定及覆議結果（見
    相驗卷宗第二十九頁及原審卷第十四頁）亦均認被告對此車禍之發生，具有過失
    。被告辯稱其對本件車禍之發生並無過失，無非係卸責之詞，不足採信。（三）
    另本件被害人王彭新確因本件車禍受傷死亡，復經臺灣南投地方法院檢察署檢察
    官督同法醫師相驗明確，製有相驗屍體證明書、驗斷書及勘驗筆錄在卷可稽。堪
    證被害人王彭新之死亡與被告之過失行為亦具有相當因果關係。本件事證明確，
    被告之犯行堪以認定。
三、核被告丁○○所為，係犯刑法第二百七十六條第一項之過失致人於死罪。其於車
    禍發生後未被發覺前，即主動向南投縣警察局埔里分局桃米派出所自首，有相驗
    案件初步調查報告表及道路交通事故調查報告表載明報案人丁○○在卷可參，並
    經警員甲○○證實（見本院卷第五十八頁）被告既進而接受裁判，要與自首之要
    件相當，應依刑法第六十二條前段規定減輕其刑。
四、原審因而就被告前開所犯，予以論罪科刑，雖非無見，惟本案被告於案發地點，
    係駕車左轉穿越道路而駛越分向限制線，侵入被害人王彭新駕車行駛之來車道，
    欲進入娘家，並無左轉斜穿道路之行為，原審判決認被告有此行為，尚有未洽。
    又原審判決未敘明案發地點之行車速限，亦未認定被害人王彭新之行車速度，逕
    認其超速行使，另對被害人王彭新之死亡時間亦未認定，亦有殊失。是本件被告
    上訴否認犯罪，公訴人上訴指稱被告並未自首，指謫原審量刑過輕，求將原審判
    決撤銷，雖均無理由。惟原審判決既有上開可議之處，即屬無可維持，自應由本
    院將原審判決撤銷，並予以改判。爰審酌本案被告並無前科（見台灣南投地方法
    院檢察署刑案資料查註紀錄表及本院被告全國前案紀錄表），對本件車禍之發生
  雖有過失，但被害人王彭新違規駕駛無牌照九百西西之重型機車高速行駛，其過
    失程度亦非輕微，及被告犯罪後，亦願以四百三十萬元（含保險給付）與被害人
    家屬和解，但未為被害人家屬所接受等一切犯罪情狀，在依刑法第六十二條前段
    之規定減輕其刑後，量處其刑如主文所示，並諭知有期徒刑易科罰金之折算標準
    。
五、據上論斷，應依刑事訴訟法第三百六十九條第一項前段、第三百六十四條、第二
    百九十九條第一項前段、刑法第二百七十六條第一項、第四十一條、第六十二條
    前段、罰金罰鍰提高標準條例第一條前段、第二條，條判決如主文。
本案經檢察官乙○○到庭執行職務。
中      華      民      國    八十九      年      六      月    十四    日
                                  臺灣高等法院臺中分院刑事第三庭
                                        審判長法  官  方  艤  駐
                                              法  官  劉  連  星
                                              法  官  廖  柏  基
右正本證明與原本無異。
不得上訴。
                                              書記官  柯  孟  伶
中      華      民      國    八十九      年      六      月    十六    日
附錄：本案論罪科刑法條全文
刑法第二百七十六條第一項：
過失致人於死者，處二年以下有期徒刑、拘役或二千元以下罰金。
                                                                        Ａ


司法院資訊處製作；財團法人民間司法改革基金會備份。
